臺灣士林地方法院民事判決　　　　　　 95年度重訴字第356號
原　　　告
即反訴被告　甲○○
訴訟代理人　邱六郎律師
複　代理人　己○○
被　　　告
即反訴原告　乙○○
訴訟代理人　吳純怡律師
上列當事人間塗銷所有權移轉登記事件，本院於中華民國96年8
月2 日言詞辯論終結，判決如下：
    主  文
一被告應將如附表所示之不動產所有權移轉登記與原告。
二本訴訴訟費用新臺幣壹拾萬玖仟佰拾元，由被告負擔。
三反訴原告之訴及假執行之聲請均駁回。
四反訴訴訟費用新臺幣萬伍仟佰捌拾捌元，由反訴原告負擔
  。
  事實及理由
甲、程序方面：
一、按「訴狀送達後，原告不得將原訴變更或追加他訴，但有下
    列情形之一者，不在此限：二請求之基礎事實同一者。」民
    事訴訟法第255 條第1 項第2 款定有明文。查原告起訴時訴
    之聲明為：「被告應將如附表所示不動產（下稱系爭不動產
    ）於臺北市中山地政事務民國95年10月17日以買賣為登記原
    因之所有權移轉登記予以塗銷。」原告嗣於96年1 月29日具
    狀將訴之聲明變更為：「被告將系爭不動產所有權移轉登記
    與原告」（本院卷第65頁）。核其變更係基於相同之基礎事
    實，揆諸前開法條規定，自應予准許。
二、次按被告於言詞辯論終結前，得在本訴繫屬之法院，對於原
    告提起反訴，民事訴訟法第259 條定有明文。查被告於本訴
    繫屬中之96年1 月3 日，主張依兩造於95年9 月20日簽訂不
    動產買賣契約書（下稱系爭契約，本院卷10頁至17頁）第2
    條第2 款及第13條第3 項之約定，對於原告有損害賠償及返
    還所收款項之請求權而提起反訴，經核與上開規定相符，亦
    應准許之。
乙、實體方面：
壹、本訴方面：（以下稱原告及被告，均指本訴原告及本訴被告
    ）
一、原告起訴主張：
  (一)被告經由訴外人永慶房屋仲介股份有限公司民權店（下稱永
    慶公司）之介紹，於95年9 月20日簽訂系爭契約，以價金新
    臺幣（下同）1100萬元向原告購買系爭不動產。依系爭契約
    之約定，原告應支付之簽約款為110 萬元、備證用印款為11
    0 萬元、完稅款為110 萬元；另尾款770 萬元之支付方式，
    即原告原有銀行貸款由被告申貸之銀行代為轉帳清償。被告
    應配合最遲於支付完稅款，繳納契稅及繳納土地增值稅後21
    日辦妥貸款及核撥手續，並支付尾款，始辦理交屋。
  (二)訂約後，被告分別於如下之時間，將支付之款項共計330 萬
    元轉交永慶房屋代為存入原告備償專戶：1.95年9 月20日現
    金10萬元；2.同月21日匯款100 萬元；3.同月27日支票110
    萬元；4.95年10月13日匯款110 萬元。另外於95年10月13日
    交付1 紙與尾款同額之770 萬元本票（發票日為95年10月13
    日、發票人為被告，未載到期日，下稱系爭本票）予原告。
    原告則於95年10月17日將系爭不動產所有權移轉登記予被告
    ，然被告於同日設定抵押權予訴外人國泰世華商業銀行股份
    有限公司（下稱國泰世華銀行）後，卻違反系爭契約第8 條
    第3 項之約定，無故停止核撥貸款以清償原告原有貸款之手
    續及辦理交屋。
  (三)嗣經原告委請律師於95年10月31日發函要求被告於收受函件
    後10日內，依系爭契約第8 條第3 項辦理抵押貸款代為清償
    原告之原有貸款，並辦理交屋。被告於95年11月2 日收受該
    函後逾期未為，其不履行，已違反系爭契約第13條第1 項之
    約定。原告又委請律師於95年11月13日發函，以被告不履行
    系爭契約及辦理交屋為由，向被告表示解除系爭契約，被告
    已於95年11月15日收受該函。爰依系爭契約第13條第2 項後
    段沒收原告已繳之上開款項，並請求被告將系爭不動產返還
    予原告等語。並聲明：被告應將系爭不動產所有權移轉登記
    與原告。
二、被告則以：
  (一)伊於訂約後之95年10月24日始得知，因臺北市政府工務局衛
    生下水道工程處（下稱衛工處）已於95年8 月18日函覆系爭
    不動產所在之臺北市內湖區明湖里辦公室，表示將於99年起
    施作該里之污水下水道工程（下稱衛工處之系爭函文）。足
    見伊購買之系爭不動產防火巷增建，於衛工處施作污水下水
    道時必定會遭拆除，原告應負系爭契約第2 條第2 款之損害
    賠償及解約責任。伊立即於95年10月24日告知永慶房屋之業
    務員庚○○，除要求其協助與原告進行損害賠償或解約之協
    商外，更要求停止後續交屋程序及貸款銀行之撥款手續，自
    有正當理由。
  (二)況伊於95年10月30日寄發存證信函，要求原告負起上開責任
    ，原告已於95年10月31日收受該存證信函。伊之後又再委請
    律師於95年11月3 日發函，以上開事由向原告表示解除系爭
    契約，原告已於95年11月4 日收受該函，伊已先行表示解除
    系爭契約。故原告於95年11月13日再主張解除系爭契約，並
    請求伊移轉系爭不動產所有權登記，並無理由。
  (三)如認為原告得請求伊移轉所有權登記，因依系爭契約，原告
    已收受伊給付之價款330 萬元及系爭本票，亦應同時履行以
    回復原狀等語。並聲明：1.駁回原告之訴。2.如認原告之訴
    有理由時，被告應將系爭不動產所有權登記予原告之同時，
    原告應將330 萬元及各自受領時起，按週年利率百分之五計
    算之利息，以及將系爭本票返還予被告。
貳、反訴方面：
一、反訴原告起訴主張：
  (一)反訴被告出售系爭不動產時，其與代理人永慶房屋均未告知
    系爭不動產防火巷增建部分屬於違建，將會因衛工處施作污
    水下水道工程而遭拆除，甚至保證該增建部分絕不會被拆除
    。反訴原告於系爭不動產交屋前之95年10月24日得知，衛工
    處曾在95年8 月18日以發函給系爭不動產所在之臺北市內湖
    區明湖里辦公室表示，該里將於99年起施作污水下水道工程
    。足見系爭不動產防火巷增建必將遭拆除，故上開衛工處之
    系爭函文已符合系爭契約第2 條第2 款約定之「交屋前曾被
    通知拆除」之情形，反訴被告應負該款之損害賠償及解約責
    任。
  (二)反訴原告於95年11月3 日委請律師發函，以上開事由向反訴
    被告主張解除系爭契約，原告已於95年11月4 日收受該函。
    爰依系爭契約第2 條第2 款之約定，請求反訴被告賠償反訴
    原告因系爭契約支出之規費4 萬元及仲介服務費8 萬元；另
    依系爭契約第13條第3 項之約定，請求反訴被告交付所收之
    款項330 萬元，作為違約之損害賠償等語。並聲明：1.反訴
    被告應給付反訴原告342 萬元。2.願供擔保請准宣告假執行
    。
二、反訴被告則以：
  (一)伊委託永慶公司銷售系爭不動產時，已在系爭契約所附之現
    況說明書第12項，載明系爭不動產有防火巷增建等情事，反
    訴原告自不能諉為不知。且伊及永慶房屋之業務員庚○○，
    均未向反訴原告保證該增建部分將來絕對不會被拆除。
  (二)至於反訴原告所舉衛工處之系爭函文是發給臺北市內湖區明
    湖里辦公室，並未上網公告，其內容亦未提及會拆除系爭不
    動產防火巷增建。嗣由法院函詢臺北市建築管理處（下稱建
    管處）關於系爭不動產防火巷增建是否拆除時，建管處亦僅
    回函表示因該路段污水下水道之大管尚未施作，無法預測支
    管施工期程等語。足見系爭不動產防火巷增建，迄今尚未被
    通知拆除，自非屬於系爭契約第2 條第2 款約定之「交屋前
    曾被通知拆除」之情形。反訴原告據此主張伊有違約情事，
    應負該款之損害賠償及解約責任，而請求伊賠償損害及違約
    金，均無理由等語。並聲明：1.反訴原告之訴駁回。2.如受
    不利判決，願供擔保免為假執行。
參、兩造本訴及反訴不爭執之事實：
  (一)被告經由永慶公司之介紹，於95年9 月20日簽訂系爭契約（
    本院卷第10頁至第17頁），以價金1100萬元向原告購買系爭
    不動產。依系爭契約第5 條之約定，原告應支付之簽約款為
    110 萬元、備證用印款為110 萬元、完稅款為110 萬元；另
    尾款770 萬元之支付方式，依系爭契約第6 條第2 項之約定
    ，即原告原有銀行貸款由被告申貸之銀行代為轉帳清償。另
    依系爭契約第8 條第3 項之約定，被告應配合最遲於支付完
    稅款，繳納契稅及繳納土地增值稅後21日辦妥貸款及核撥手
    續，並支付尾款，始辦理交屋。
  (二)被告已分別於如下之時間，將支付之款項共計330 萬元轉交
    永慶房屋代為存入原告備償專戶：1.95年9 月20日現金10萬
    元（本院卷94頁之付款確認明細表影本，證物均影本，下同
    ）；2.同月21日匯款100 萬元（本院卷第43頁之匯款回條）
    ；3.同月27日支票110 萬元（本院卷第44頁之支票）；4.95
    年10月13日匯款110 萬元（本院卷第45頁之匯款回條）。被
    告另於95年10月13日交付1 紙與尾款同額之770 萬元系爭本
    票予原告。
  (三)系爭不動產上有原告為債務人，為債權人即訴外人建華商業
    銀行股份有限公司設定之第一順位抵押權登記。原告已於95
    年10月17日將系爭不動產所有權移轉登記予被告，被告亦於
    同日設定抵押權予國泰世華銀行（本院卷第18頁至21頁之土
    地暨建物登記謄本）。惟被告於95年10月24日要求國泰世華
    銀行停止貸款核撥手續，並拒絕原告辦理交屋。迄今被告仍
    未清償原告之原有貸款之手續及辦理交屋。被告已依系爭契
    約繳交規費4 萬元及仲介服務費8 萬元（本院卷第47頁之預
    收費用單、第48頁之統一發票）。
  (四)原告委請律師於95年10月31日發函，要求被告於收受函件後
    10日內，依系爭契約第8 條第3 項辦理抵押貸款代為清償原
    告之原有貸款，並辦理交屋（本院卷第22頁之律師函）。被
    告於95年11月2 日收受通知（本院卷第23頁之收件回執）後
    逾期未為。原告另委請律師於95年11月13日發函，以被告不
    履行契約，辦理交屋為由而解除系爭契約，被告已於95年11
    月15日收受上開通知（本院卷第24頁之律師函及收件回執）
    。
  (五)被告於95年10月30日以存證信函向原告表示，被告於交屋前
    之95年10月24日得知，系爭不動產防火巷增建部分，於衛工
    處施作污水下水道工程時會被拆除，原告應負系爭契約第2
    條第2 款之損害賠償及解約責任。原告於95年10月31日收受
    上開存證信函（本院卷第37頁、第38頁之存證信函、第93頁
    之收件回執）。被告另委請律師於95年11月3 日發函，以上
    開事由向原告表示解除系爭契約，原告於95年11月4 日收受
    （本院卷第39頁至41頁之律師函、第42頁之收件回執）。
  (六)衛工處95年8 月18日北市工衛設字第09532771400 號函（即
    衛工處之系爭函文）覆臺北市內湖區明湖里辦公室略以：「
    ‧‧初步估計99年起可接續辦理明湖里範圍內之污水下水道
    工程。」（見本院卷第34頁、第99頁）；嗣經本院向衛工處
    函詢上開函文之內容，是否會拆除系爭不動產之防火巷增建
    部分，據覆略以：「‧‧二、‧‧本處表示初步估計99年起
    可接續辦理明湖里範圍內之污水下水道工程，係指巷弄道路
    上之污水下水道分管網工程，並未涉及任何建物是否拆除違
    建等問題。三、‧‧上開函文並無上網公告之事宜。」（本
    院卷第98頁之衛工處96年3 月6 日北市工衛設字第09630593
    800 號函）。本院另向建管處函詢衛工處之系爭函文內容，
    是否會拆除系爭不動產之防火巷增建部分，據覆略以：「‧
    ‧二、本府執行防火巷違建拆除專案自86年11月起全力配合
    全市○○○○○道用戶接管工程』之施作，對於妨礙該工程
    進行之住宅後巷或防火間隔、防火巷之既存違建案件優先予
    以查報拆除，合先敘明。三、主旨所述地址，經電話查詢本
    府工務局衛工處表示該路段因大管尚未施作，無法預測支管
    施工期程‧‧」（本院卷第135 頁之建管處96年4 月26日北
    市都建查字第09667080300 號函）。
  (七)證人即臺北市內湖區明湖里里長辛○○證述：「並不清楚將
    來施作衛生下水道的話，明湖里的房屋增建是否會拆除掉」
    等語（96年7 月6 日之言詞辯論筆錄，本院卷第168 頁）。
    另證人即陪同被告太太一同前往看屋之丙○○證述：「‧‧
    我跟戊○○看的時候，後門有加蓋，當初並沒有問仲介，只
    覺得加蓋的部分不錯。‧‧沒有聽到永慶房屋有說過增建保
    證不會被拆除」等語（同上筆錄，本院卷第171 頁）。證人
    即被告之妹婿丁○○證述：「‧‧曾在被告簽約後到現場去
    看，有問仲介人員下水道做了沒，‧‧之後去找衛生下水道
    工程處的一個負責內湖區承辦人員林先生當時給我一個制式
    的公文，就是因為捷運施工而暫緩施作，確實施作的時間他
    也不清楚」等語（同上筆錄，本院卷第172 頁、第173 頁）
    。
肆、整理兩造之爭點：（本院卷第71頁、第72頁）
  (一)整理兩造本訴之爭點：
  1.原告主張被告未辦理抵押貸款清償原有貸款，違反系爭契約
    第8 條第3 項以及拒絕辦理交屋為由，委請律師於95年11月
    13日發函解除系爭契約，是否有理由？
  2.被告主張同時履行抗辯有無理由？
  (二)整理兩造反訴之爭點：
  1.反訴原告主張衛工處施作污水下水道工程時，會拆除系爭不
    動產防火巷增建部分，是否符合系爭契約第2 條第2 項「曾
    被通知拆除」之情形？
  2.反訴原告據此請求損害賠償及委請律師於95年11月3 日發函
    解除系爭契約，是否有理由？
伍、得心證之理由：
  (一)兩造本訴之爭點：
  1.被告固不否認於95年10月24日告知永慶房屋之業務員庚○○
    ，要求停止後續交屋程序及貸款銀行之撥款手續等情，惟辯
    稱：因為伊在訂約後之95年10月24日得知，從衛工處之系爭
    函文內容，可知衛工處於99年施作污水下水道時，將會拆除
    伊購買之系爭不動產防火巷增建，上開函文已符合系爭契約
    第2 條第2 款約定之「交屋前曾被通知拆除」之情形，伊自
    有正當理由拒絕交屋及要求貸款銀行暫停撥款以清償原告原
    有貸款，伊並無違約情事。況且伊已先委請律師於95年11月
    3 日發函，以上開事由向原告表示解除系爭契約，故原告於
    95年11月13日再主張解除系爭契約，並請求伊移轉系爭不動
    產所有權登記，並無理由云云。
  2.經查，依系爭契約第2 條第2 款約定：「若增建部分於交屋
    前曾被通知拆除時，不論乙方（即原告）是否知悉，乙方均
    應負損害賠償責任或解約責任。」之內容來看，所謂「交屋
    前曾被通知拆除」，自是指「增建部分於交屋前，曾被有權
    拆除之機關（或人）通知預定拆除者而言」。然被告所舉之
    衛工處之系爭函文，並非上開有權拆除增建之機關即建管處
    所發。且衛工處之系爭函文內容，亦僅提及「‧‧初步估計
    99年起可接續辦理明湖里範圍內之污水下水道工程。」（見
    本院卷第34頁、第99頁）。嗣經本院進一步向衛工處函詢上
    開函文之內容，是否表示會拆除系爭不動產之防火巷增建部
    分時，衛工處更表示：「‧‧二、‧‧本處表示初步估計99
    年起可接續辦理明湖里範圍內之污水下水道工程，係指巷弄
    道路上之污水下水道分管網工程，並未涉及任何建物是否拆
    除違建等問題。」等語（本院卷第98頁之衛工處96年3 月6
    日北市工衛設字第09630593800 號函）。本院另同時向建管
    處函詢衛工處之系爭函文內容，是否預定會拆除系爭不動產
    之防火巷增建部分時，建管處則回覆略以：「‧‧二、本府
    執行防火巷違建拆除專案自86年11月起全力配合全市○○○
    ○○道用戶接管工程』之施作，對於妨礙該工程進行之住宅
    後巷或防火間隔、防火巷之既存違建案件優先予以查報拆除
    ，合先敘明。三、主旨所述地址，經電話查詢本府工務局衛
    工處表示該路段因大管尚未施作，無法預測支管施工期程‧
    ‧」等語（本院卷第135 頁之建管處96年4 月26日北市都建
    查字第09667080300 號函）。亦即，不論是衛工處或是有權
    拆除增建之建管處，均未通知預定拆除系爭不動產防火巷增
    建。因此，被告辯稱衛工處之系爭函文已符合系爭契約第2
    條第2 款約定之「交屋前曾被通知拆除」之情形，尚屬無據
    。被告以上開事由，於95年11月3 日委請律師發函，向原告
    表示解除系爭契約，自無理由。被告另以上開事由，要求貸
    款銀行暫停撥款手續，其未於支付完稅款、繳納契稅及原告
    繳納土地增值稅後21日內辦妥貸款與撥款手續以代償原告原
    有貸款，自屬不履行系爭契約第8 條第3 項之違約情事。
  3.因此，原告以被告有上開不履行系爭契約第8 條第3 項之違
    約情事，先於95年10月31日委請律師發函，要求被告於收受
    函件後10日內，依系爭契約第8 條第3 項辦理抵押貸款代為
    清償原告之原有貸款，並辦理交屋。被告於95年11月2 日收
    受該函後逾期未為。原告又委請律師於95年11月13日發函，
    以被告不履行系爭契約及辦理交屋為由，向被告表示解除系
    爭契約，自有理由。被告已於95年11月15日收受該函，則系
    爭契約已於95年11月15日發生解除之效力。原告另依系爭契
    約第13條第2 項後段之約定，請求被告將已過戶予被告之系
    爭不動產所有權移轉登記與原告，自屬有據。
  4.被告既有不履行系爭契約第8 條第3 項之違約情事，依系爭
    契約第13條第2 項後段約定，原告於解除系爭契約後，本得
    沒收原告已給付之全部款項。因此，被告主張同時履行抗辯
    ，即被告將系爭不動產所有權登記予原告之同時，原告應將
    33 0萬元及各自受領時起，按週年利率百分之五計算之利息
    ，以及將系爭本票返還予被告，尚屬無據。
  (二)兩造反訴之爭點：
  1.按當事人主張有利於己之事實者，就其事實有舉證之責任，
    民事訴訟法第277 條定有明文。反訴原告固主張反訴被告及
    永慶房屋之業務員並未告知系爭不動產防火巷增建屬於違建
    ，將會因衛工處施作污水下水道工程而遭拆除，甚至保證該
    增建部分絕不會被拆除云云，並舉證人即反訴原告之配偶戊
    ○○之證詞為佐，惟為反訴被告所否認。
  2.經查，衛工處雖曾發函表示初步估計99年起可接續辦理系爭
    不動產所在之明湖里範圍內之污水下水道工程，但並未表示
    將預定拆除系爭不動產防火巷增建，已詳如上述。因此，反
    訴原告主張系爭不動產防火巷增建，將會因衛工處施作污水
    下水道工程而遭拆除等情，自不足採。
  3.次查，證人戊○○雖證述：「當時永慶房屋帶看，我有去看
    後門發現二棟間距離很近，永慶人員說廚房及後面小陽台是
    推出去的增建，我當時有問仲介，他說這是舊的公寓不會被
    拆除。‧‧當初被告會在現況說明書上（第12項）簽名，是
    因為旁邊有加字所以才簽名，當時並不知道增建就是違建。
    」等語（96年7 月6 日言詞辯論筆錄，本院卷第169 頁）。
    然訊之證人即陪同戊○○一同前往看屋之丙○○卻證述：「
    ‧‧我跟戊○○看的時候，後門有加蓋，當初並沒有問仲介
    ，只覺得加蓋的部分不錯。‧‧沒有聽到永慶房屋有說過增
    建保證不會被拆除」等語（同上筆錄，本院卷第171 頁），
    因此，尚難遽認當時帶看系爭不動產之永慶房屋之業務員曾
    有保證增建部分不會被拆除。況觀諸系爭契約，亦無增建部
    分不會遭拆除之記載，甚至系爭契約第2 條第3 款前段已載
    明：「上述增建部分無所有權，並有被拆除之虞」等字句。
    則反訴原告主張不知系爭不動產防火巷增建屬於違建，有被
    拆除之虞，尚不足採。再參酌系爭契約，係永慶房屋提供之
    一般制式之不動產買賣契約書，兩造對於上開制式之內容如
    認為有不明或未約定者，均可另以手寫之方式加註以求明確
    ，此可從系爭契約第2條 第1 款關於增建或占用範圍（其他
    ）、第18條特別約定事項，以及現況說明書第12項，均有以
    手寫方式加註等情自明。故反訴原告如認為反訴被告或永慶
    房屋之業務員於訂約或帶看房屋之過程中，曾向反訴被告保
    證系爭不動產防火巷增建絕不會被拆除，則反訴原告焉有捨
    棄以手寫方式記載以杜將來之爭議，而未於系爭契約中記載
    明確之可能。因此，反訴原告主張不知系爭不動產防火巷增
    建屬於違建，且該增建將會於衛工處施作污水下水道工程時
    而遭拆除，以及反訴被告及永慶房屋之業務員，曾保證該增
    建部分絕不會被拆除云云，均不足採。
  4.反訴原告（即被告）於本訴辯稱衛工處之系爭函文已符合系
    爭契約第2 條第2 款約定之「交屋前曾被通知拆除」之情形
    ，尚屬無據；其以上開事由，於95年11月3 日委請律師發函
    ，向原告表示解除系爭契約，亦無理由，均已詳如上(一)2.所
    示。因此，反訴原告據此請求反訴被告賠償損害及違約金，
    均無理由。
陸、綜上所述：
  (一)本訴部分：系爭契約第2 條第2 款約定：「若增建部分於交
    屋前曾被通知拆除時，不論乙方（即原告）是否知悉，乙方
    均應負損害賠償責任或解約責任。」該項所謂「交屋前曾被
    通知拆除」，係指「增建部分於交屋前，曾被有權拆除之機
    關（或人）通知預定拆除者而言」。被告所舉之衛工處之系
    爭函文，並非有權拆除增建之機關即建管處所發。嗣經本院
    向衛工處及建管處函查，該二機關均未表示預定拆除系爭不
    動產防火巷增建等情。因此，衛工處之系爭函文，自不屬於
    系爭契約第2 條第2 款約定之「交屋前曾被通知拆除」之情
    形。被告以上開事由，於95年11月3 日委請律師發函，向原
    告表示解除系爭契約，以及要求貸款銀行暫停撥款手續，均
    屬無據。被告既未於支付完稅款、繳納契稅及原告繳納土地
    增值稅後21日內辦妥貸款與撥款手續以代償原告原有貸款，
    即有不履行系爭契約第8 條第3 項之違約情事。從而，原告
    以被告有上開不履行違約情事，先於95年10月31日委請律師
    發函，要求被告於收受函件後10日內，依系爭契約第8 條第
    3 項辦理抵押貸款代為清償原告之原有貸款，並辦理交屋。
    被告於95年11月2 日收受該函後逾期未為。原告再委請律師
    於95年11月13日發函，以被告不履行系爭契約及辦理交屋為
    由，向被告表示解除系爭契約，應有理由。被告已於95年11
    月15日收受該函，則系爭契約已於95年11月15日發生解除之
    效力。原告依系爭契約第13條第2 項後段之約定，請求被告
    將已過戶予被告之系爭不動產所有權移轉登記與原告，自有
    理由。又被告有不履行系爭契約第8 條第3 項之違約情事，
    依系爭契約第13條第2 項後段約定，原告於解除系爭契約後
    ，本得沒收原告已給付之全部款項。因此，被告主張同時履
    行抗辯，即被告將系爭不動產所有權登記予原告之同時，原
    告應將330 萬元及各自受領時起，按週年利率百分之五計算
    之利息，以及將系爭本票返還予被告，尚屬無據。
  (二)反訴部分：系爭契約第2 條第3 款前段已載明：「上述增建
    部分無所有權，並有被拆除之虞」等字句。且依衛工處之系
    爭函文內容，並無預定拆除系爭不動產防火巷增建之內容。
    而反訴原告又不能舉證證明反訴被告及永慶房屋之業務員，
    於帶看房屋或訂約之過程中，曾保證該增建部分絕不會被拆
    除。因此，反訴原告主張不知系爭不動產防火巷增建屬於違
    建，且該增建將會於衛工處施作污水下水道工程時而遭拆除
    ，以及反訴被告及永慶房屋之業務員，曾保證該增建部分絕
    不會被拆除云云，均不足採。另衛工處之系爭函文亦非系爭
    契約第2 條第2 款約定之「交屋前曾被通知拆除」之情形，
    。從而，反訴原告以上開事由，於95年11月3 日委請律師發
    函，向原告表示解除系爭契約，以及請求反訴被告賠償損害
    及違約金，均無理由，應予駁回。反訴原告之訴既經駁回，
    其假執行之聲請亦失所附麗，應併予駁回。
柒、法院為終局判決時，應依職權為訴訟費用之裁判，民事訴訟
    法第87條第1 項有明文規定。查本訴之訴訟費用為10萬9330
    元（計算方式為：原告起訴時繳納之裁判費10萬8800元、支
    出之證人庚○○旅費530 元，本院卷第7 頁及第80頁），應
    由敗訴之被告負擔；反訴之訴訟費用為3 萬5388元（計算方
    式為：反訴原告起訴繳納之裁判費3 萬4858元、支出之證人
    辛○○之旅費530 元，本院卷第5 頁、第6 頁及第177 頁）
    ，應由敗訴之反訴原告分擔。
捌、本件為判決基礎之事證已臻明確，兩造其餘攻擊防禦及立證
    方法，核於判決結果不生影響，毋庸一一論述，附此敘明。
玖、據上論結，本件原告之本訴為有理由；反訴原告之訴為無理
    由，依民事訴訟法第78條，判決如主文。
中　　華　　民　　國　　96　　年　　8 　　月　　24　　日
                  民事第二庭  法  官  林政佑
以上正本證明與原本無異。
如對本判決上訴須於判決送達後20日內向本院提出上訴狀。
中　　華　　民　　國　　96　　年　　8 　　月　　29　　日
                              書記官  楊錫芬
附表：
~T42X0L2;
┌─────────────────────────────────────────────────────┐
│95年度重訴字第356號　                                                                                     │
├─────────────────────────┬─┬──────┬───────┬──────────┤
│　　　土　　　　　地　　　　　坐　　　　　落　　　│地│面　　　　積│權　　　　　利│                    │
├───┬────┬───┬───┬────────┤  ├──────┤              │備              考　│
│縣　市│鄉鎮市區○　段　○○　段│　地　　　　號　│目│　平方公尺　│範　　　　　圍│                    │
├───┼────┼───┼───┼────────┼─┼──────┼───────┼──────────┤
│臺北市│內湖區  ○○○段│二    │23              │建│5388        │50000分之239  │                    │
│      │        │      │      │                │  │            │              │                    │
├───┼────┴──┬┴───┴──┬─────┴─┼──────┴───────┴──┬───┬───┤
│      │              │              │建 築 式 樣 主│　　　建物面積（平方公尺）　　    │      │      │
│      │              │              │              ├───────────┬─────┤權　利│      │
│建  號│基  地  坐  落│建  物  門  牌│要 建 築 材 料│ 樓    層    面    積 │附屬建物主│      │備　考│
│      │              │              │              │                      │要建築材料│範  圍│      │
│      │              │              │及 房 屋 層 數│ 合　　　　　　　　計 │及用途    │      │      │
├───┼───────┼───────┼───────┼───────────┼─────┼───┼───┤
│404   │臺北市內湖區東│臺北市內湖區康│鋼筋混凝土造5 │第1樓層：79.10        │停車場8.88│全部  │      │
│      │湖段二小段23地│寧路3 段165 巷│層            │合   計：79.10        │          │      │      │
│      │號            │25弄14號      │              │                      │          │      │      │
├───┼───────┴───────┴───────┴───────────┴─────┴───┴───┤
│共用部│東湖段二小段505建號，面積2367.21平方公尺，權利範圍50000分之506。                                  │
│分    │                                                                                                  │
└───┴─────────────────────────────────────────────────┘
